【裁判字號】    96,訴緝,158
【裁判日期】    970327
【裁判案由】    毒品危害防制條例
【裁判全文】
臺灣臺北地方法院刑事判決             96年度訴緝字第158號
公  訴  人  臺灣臺北地方法院檢察署檢察官
被      告  甲○○
                      號
                    （現於臺灣臺北監獄執行中）
選任辯護人  法律扶助律師  吳宗輝律師
上列被告因違反毒品危害防制條例案件，經檢察官提起公訴（94
年度偵字第11557號），本院判決如下：
    主      文
甲○○共同販賣第二級毒品，處有期徒刑柒年貳月。扣案第二級
毒品甲基安非他命、N-N二甲基安非他命壹包（不含包裝袋，毒
品驗餘淨重零點柒伍公克）沒收銷燬；販賣毒品所得財物新臺幣
貳仟元、扣案行動電話壹具（含0000000000號門號SIM卡壹枚）
、包裝上開毒品之包裝袋壹只均沒收。
    事      實
一、甲○○明知甲基安非他命係屬毒品危害防制條例所規範管制
    之第二級毒品，依法不得販賣予他人，詎於民國94年6月24
    日中午12時許，丙○○撥打甲○○所使用之0000000000號行
    動電話表示欲購買新臺幣（下同）2,000元之甲基安非他命
    時，甲○○竟意圖營利，而加以應允，丙○○即於同日下午
    2時30分，與梁家偉及蔡易璋共同搭乘車號5528-GM號自小客
    車，驅車前往甲○○位於臺北市松山區○○○路○段250巷2
    弄26號4樓之租屋處。丙○○抵達甲○○租屋處樓下後，又
    以上開電話與甲○○聯繫，適甲○○之友人乙○○（業經判
    決確定）在該租屋處內，甲○○遂委請乙○○下樓代為交付
    甲基安非他命1包（同時含有第二級毒品N-N二甲基安非他命
    成分，以下簡稱為甲基安非他命，淨重0.76公克，驗餘淨重
    0.75公克），並向丙○○收取款項2,000元；乙○○明知甲○○委託其轉交之物為甲基安非他命，竟仍與之基於共同犯
    意聯絡，下樓將甲基安非他命1包交付丙○○，並向丙○○
    收取對價2,000元，而與甲○○共同販出甲基安非他命，旋
    為準備前往甲○○租屋處執行搜索而在場埋伏之臺北市政府
    警察局松山分局警員當場逮捕，並在丙○○身上扣得前開甲
    基安非他命1小包（驗出含甲基安非他命及N-N二甲基安非他
    命成分，驗餘淨重0.75公克），及在乙○○身上查扣現金2,
    000元，另經警在甲○○前揭租屋處扣得上開與丙○○聯絡
    購買交易毒品事宜所用之行動電話1具（含0000000000號門
    號SIM卡1枚）。
二、案經臺北市政府警察局松山分局報請臺灣臺北地方法院檢察
    署檢察官偵查起訴。
    理      由
壹、程序部分：
一、本件被告辯護人對於扣案現金、甲基安非他命毒品等證物、
    臺北市政府警察局94年11月22日北市鑑毒字第648、649號鑑
    驗通知書、被告使用之0000000000號行動電話通聯紀錄、通
    訊監察譯文等證據之證據能力，均不爭執，其中扣案證物為
    警方依法搜索扣押所得之物；鑑定書則為檢察機關基於檢察
    一體原則，由該管檢察長對於轄區內之案件，以事前概括選
    任鑑定人或囑託鑑定機關（團體）之方式，俾便轄區內之司
    法警察官、司法警察對於調查中之此類案件，得即時送請事
    前已選任之鑑定人或囑託之鑑定機關（團體）實施鑑定，該
    鑑定人或鑑定機關（團體）亦視同受承辦檢察官所選任或囑
    託而執行鑑定業務，其等出具之書面鑑定報告自屬刑事訴訟
    法第206條所定之傳聞例外，具有證據能力。從而，本案扣
    案之毒品經由查獲之警察單位依先前轄區檢察署檢察長事前
    概括選任鑑定機關，即由臺北市政府警察局鑑定出具之毒品
    鑑定書，均具有證據能力而得為本案之證據；另通聯紀錄及
    通訊監察譯文係警方向檢察官提出通訊監察之聲請，由臺灣
    桃園地方法院檢察署檢察官核發通訊監察書後，依法對被告
    使用之行動電話進行通訊監察所得之文書紀錄，當亦有證據
    能力。
二、辯護人雖主張被告甲○○警詢陳述非出於其自由意志，另指
    稱同案被告乙○○警詢陳述違反夜間訊問規定，均無證據能
    力云云。然經本院勘驗被告甲○○警詢錄音帶結果，其內容
    語意與警詢筆錄記載之意旨並無出入，且甲○○語氣平常，
    陳述自然而無中斷之情形，有本院96年6月25日勘驗筆錄在
    卷可稽（見本院95年度訴字第1671號卷第134至146頁），甲○○並始終供稱製作筆錄時未遭警方刑求逼供等語（見94年
    度偵字第11557號卷第231頁、本院96年度訴緝字第158號卷
    第33頁反面），足見其警詢之自白並非出於強暴、脅迫、利
    誘、詐欺或其他不正之方法，且與事實相符（此部分詳後述
    ），依刑事訴訟法第156條第1項規定自具有證據能力。被告
    辯稱因警方要伊配合一點，始為警詢坦承犯罪之陳述，辯護
    人指稱被告警詢之陳述非出於自由意志，並無證據能力云云
    ，均不可採。又同案被告乙○○對本件被告甲○○被訴犯罪
    事實而言，係屬證人身分，而證人乙○○、蔡易璋業於本院
    到庭作證，經被告及辯護人合法踐行詰問程序，其等所為陳
    述之證據能力，自無欠缺，辯護人爭執主張乙○○之先前陳
    述違反夜間訊問之規定、蔡易璋之陳述係審判外之陳述，均
    無證據能力云云，亦不足採。至於證人丙○○雖經本院傳喚
    而未到庭，惟其於偵查中業經具結作證，復查無刑事訴訟法
    第159條之1第2項所謂「顯有不可信」之情況，被告及辯護
    人嗣更已同意公訴人引用丙○○警詢及偵訊之陳述作為證據
    （見本院97年3月13日審判筆錄），從而證人丙○○先前審
    判外之陳述，於本件自得作為證據使用。
貳、實體部分：
一、訊據被告矢口否認販賣甲基安非他命（以下概稱安非他命）
    予丙○○，辯稱：94年6月24日中午當時伊在睡覺，不知道
    丙○○有過來住處，亦不知為何乙○○會將屋內之安非他命
    拿下樓交給丙○○，伊絕無販賣毒品云云。經查：
  (一)丙○○於94年6月24日中午12時許，撥打甲○○所使用00000
    00000號行動電話，表示欲向甲○○購買2,000元之安非他命
    ，獲甲○○應允後，即於同日下午2時30分，與梁家偉及蔡
    易璋共同搭乘車號5528-GM號自小客車，驅車前往甲○○位
    於臺北市松山區○○○路○段250巷2弄26號4樓之租屋處，丙○○抵達樓下後，又以上開電話與甲○○聯繫，甲○○遂委
    請在其租屋處內之乙○○下樓代為交付安非他命1包，並向
    丙○○收取款項現金2,000元，旋為警查獲等事實，業據被
    告於警詢時供稱：我是跟綽號「翹嘴」之男子購買安非他命
    ，警方於丙○○身上查獲之安非他命1包是我以2,000元代價
    賣給丙○○的，是丙○○撥打我持用之0000000000號行動電
    話說要拿2,000元的東西，我叫他到我住處樓下打給我，等
    到丙○○到我住處樓下撥打我電話時，是乙○○接起電話並
    聽從我指示將安非他命毒品1小包交給丙○○，並跟丙○○
    收取2,000元，我只是麻煩乙○○幫我下樓將1小包安非他命
    毒品交給丙○○，沒有給乙○○代價等語綦詳（見偵卷第6
    至8頁），核與乙○○於警詢陳稱：丙○○打0000000000號
    行動電話要向甲○○購買2,000元之安非他命，甲○○要我
    把安非他命拿去交給他，丙○○電話與甲○○聯絡後，甲○○就請我將這些安非他命送去給丙○○，我是去送牛仔褲給
    甲○○，離開前甲○○要我替他送安非他命到樓下給丙○○
    ，我並未獲利等語相符（見偵卷第11至12頁）；經本院勘驗
    乙○○上開警詢錄音帶結果，其陳述內容與警詢筆錄之記載
    相符，有本院96年4月17日勘驗筆錄附卷可按（本院95年度
    訴字第1671號卷第104至110頁）。而丙○○撥打電話表明向
    甲○○購買安非他命後，係由依甲○○指示下樓之乙○○手
    中取得安非他命1包，同時將2,000元交予乙○○等情，亦據
    丙○○於警詢時指稱：我是打0000000000號電話向甲○○購
    買2,000元安非他命，我電話與甲○○聯絡後，就請朋友梁
    家偉及蔡易璋駕駛5528-GM自小客車前去取貨，乙○○是甲○○派來送貨的，我購買安非他命是自己要吸食用的等語明
    確（見偵卷第14至15頁），核與證人蔡易璋於警詢陳稱：我
    搭乘梁家偉所駕車輛，途中梁家偉接獲丙○○電話要求去汐
    止接他，我們接到丙○○後就把車開到南京東路5段，丙○○向我們表示要下車，請我們在車上等他，後來就看到警方
    在盤查丙○○及乙○○，並在丙○○身上查獲安非他命，在
    乙○○身上查獲2,000元（見偵卷第21頁），及於本院審理
    時證稱：當天我有搭乘梁家偉的車輛去交易毒品，我只認識
    梁家偉，丙○○是梁家偉的朋友，在車上丙○○有說要幫我
    跟梁家偉拿安非他命，我跟梁家偉在車上各交1,000元給丙○○，是梁家偉說他有「路」，他打電話聯絡丙○○，聯絡
    好後梁家偉過來載我，我們再去內湖或汐止載丙○○，我在
    警詢時很緊張，當時說2,000元是丙○○跟我們借的並非實
    在，2,000元是我們要買毒品的錢等語（見本院95年度訴字
    第1671號卷第114至116頁），相符一致。此外，並有扣案白
    色透明晶體1包及現金2,000元可資佐證，該白色透明晶體，
    經鑑驗確含有第二級毒品甲基安非他命、N-N二甲基安非他
    命成分（淨重0.76公克，驗餘淨重0.75公克），亦有臺北市
    政府警察局94年11月22日北市鑑毒字第649號鑑驗通知書在
    卷可稽（見偵字卷第246頁）。
  (二)證人丙○○雖於偵訊時證稱：當天是甲○○在電話中主動問
    我要不要用毒品，我說好，他就委託乙○○將查扣的那包毒
    品交給我，我身上查扣的2,000元是我向梁家偉、蔡易璋借
    的，不是向甲○○購買毒品的錢，甲○○沒有向我收取費用
    云云（見偵卷第214至216頁），惟此已與其在警詢時指稱係
    向甲○○購買2,000元安非他命，甲○○派乙○○送貨等語
    ，有所不一，更與乙○○於警詢指稱甲○○販賣2,000元安
    非他命予丙○○，伊幫忙拿安非他命下樓，及蔡易璋於本院
    證稱：伊與梁家偉各出資1,000元，由丙○○出面向甲○○
    購買2,000元安非他命等情，完全不符。足見丙○○於偵查
    中否認向甲○○購買毒品一節，顯係事後迴護被告甲○○之
    詞，不足採信，而應以其經核與事實相符之警詢陳述為可採
    。至於證人乙○○雖於本院審理時證稱：當天我帶生日禮物
    去甲○○租屋處給他，電話響時他在睡覺，我就幫他接電話
    ，我告訴對方甲○○在睡覺，對方說甲○○有說要拿1包東
    西給他，我看到桌上有1包安非他命，就直接拿下去給丙○○，交東西給丙○○時，他拿2,000元給我叫我要把錢還給
    甲○○，我沒有跟甲○○提及要交付安非他命的事，我是直
    接依丙○○的交代拿下去，甲○○只有交代我向丙○○要回
    2,000元欠款云云（見本院97年3月13日審判筆錄），惟丙○○與乙○○彼此原本互不相識，此據渠等供明在卷（見偵卷
    第11、14、215頁），而安非他命價值非低，更屬違禁品而
    極易召來警方查緝，毒品所有人甲○○既未指示或交代，乙○○豈有於丙○○亦未指明要交付何物之情形下，擅自將甲○○桌上之安非他命攜帶下樓，而任意交予素未謀面之丙○○之理？足見其所證悖於常情而不合理，參酌證人蔡易璋於
    本院證稱係委託丙○○代為向甲○○購買2,000元之毒品，
    因認乙○○於警詢、偵查時陳稱係依甲○○指示將安非他命
    交予丙○○並收取金錢等情，始為可信。
  (三)本件綜合證人丙○○、蔡易璋、乙○○所述，丙○○係向蔡
    易璋、梁家偉2人各收取金錢後，代為出面撥打甲○○所使
    用之0000000000號行動電話，言明欲購買2,000元之安非他
    命，嗣丙○○等人抵達甲○○住處後，則由乙○○依甲○○
    指示持安非他命1包下樓交付丙○○，丙○○則將2,000元之
    毒品交易對價交予乙○○。被告於警詢時坦承有販賣2,000
    元之安非他命予丙○○，並指示乙○○下樓交貨取款等情，
    即與客觀事證相符。被告雖辯稱其警詢之自白非出於自由意
    志云云，惟經本院勘驗被告甲○○警詢錄音帶結果，其內容
    語意與警詢筆錄之記載並無出入，且語氣平常、陳述自然而
    無中斷之情形，有本院96年6月25日勘驗筆錄在卷可稽，被
    告更始終供稱未遭警方刑求逼供，足見其警詢之自白並非出
    於強暴、脅迫或其他不正方法，且與客觀事證相符，自得援
    引為不利於其認定之依據。被告於本院審理時否認販賣毒品
    犯行，辯稱當時在睡覺，不知乙○○何以下樓交付毒品予丙○○云云，即屬犯後卸責之詞，不足採信。查被告係以2,00
    0元之價格將1小包淨重0.76公克之安非他命出售予丙○○，
    業經認定如前，依其於本院審理時陳稱：「（問：你於94年
    4月至6月間購買安非他命之價格為何？）視購買量而定，如
    果量多價格就比較便宜。平時我都是大概購買1萬元左右，
    約10公克以上... 」等語（見本院97年3月13日審判筆錄）
    ，則其購入安非他命之成本約為每公克近1,000元，然被告
    竟以2,000元之價格將1小包0.76公克之安非他命售出予證人
    丙○○，是其購入與販出之間，顯有相當價差而可獲利，足
    徵被告具有販賣毒品之營利意圖甚明。又按刑法上之幫助犯
    ，係指以幫助之意思，對於正犯資以助力，而未參與實施犯
    罪之行為者而言，如就構成犯罪事實之一部，已參與實施即
    屬共同正犯；亦即以幫助他人犯罪之意思而參與犯罪構成要
    件之行為者，為正犯而非從犯（最高法院46年臺非字第17號
    判例、49年臺上字第77號判例意旨參照）。證人乙○○雖係
    以幫助甲○○販賣毒品之意，而依甲○○指示下樓交付毒品
    並收取2,000元，惟其交付毒品並收取對價之行為，已屬對
    於販賣毒品罪之構成要件行為有所參與，實則已實施販賣毒
    品行為，縱僅以幫助之意思施以助力，甚或並無利得及代價
    ，仍與被告甲○○成立本件販賣毒品罪之共同正犯。公訴意
    旨認乙○○係屬幫助犯，尚有未合，爰予敘明。
  (四)綜上所述，本件事證明確，被告共同販賣第2級毒品安非他
    命犯行，堪以認定，應依法論科。
二、按安非他命係毒品危害防制條例第2條第1項第2款所規範之
    第二級毒品，核被告所為，係犯毒品危害防制條例第4條第2
    項之販賣第二級毒品罪。被告行為後，94年2月2日修正公布
    之中華民國刑法，已於95年7月1日施行，修正後刑法第2條
    第1項規定：「行為後法律有變更者，適用行為時之法律。
    但行為後之法律有利於行為人者，適用最有利於行為人之法
    律」，而採「從舊從輕」主義。刑法第28條原規定：「二人
    以上共同『實施』犯罪之行為者，皆為共同正犯。」新法修
    正為：「二人以上共同『實行』犯罪之行為者，皆為共同正
    犯。」將舊法之「實施」修正為「實行」，而原「實施」之
    概念，包含陰謀、預備、著手及實行等階段之行為，修正後
    僅共同實行犯罪行為始成立共同正犯。是新法共同正犯之範
    圍有所限縮，即已排除陰謀犯、預備犯之共同正犯。被告就
    上開販賣毒品犯行，與乙○○有犯意聯絡及行為分擔，比較
    新舊法結果，認修正後之規定較有利於被告，應依刑法第2
    條第1項但書規定，適用修正後刑法第28條規定論以共同正
    犯。爰審酌安非他命毒品危害社會治安甚鉅，被告明知毒品
    對於人體健康戕害甚深，竟販賣予他人欲加以牟利之動機、
    目的、手段，雖販賣之數量尚微，惟犯後否認犯行之態度等
    一切情狀，量處如主文所示之刑。
三、扣案第二級毒品甲基安非他命、N-N二甲基安非他命1包（不
    含包裝袋，驗餘淨重0.75公克），應依毒品危害防制條例第
    18條第1項前段規定沒收銷燬。次按毒品危害防制條例第19
    條第1項關於沒收之規定，係採義務沒收主義。故凡犯同條
    例第4條至第9條、第12條、第13條或第14條第1項、第2項之
    罪者，其供犯罪所用之物或因犯罪所得之財物，且屬犯人所
    有者，即應依該規定沒收（最高法院93年度臺上字第1360號
    、第1365號判決意旨參照）。扣案現金2000元，係被告因販
    賣毒品犯罪所得財物，另扣案行動電話1具（含0000000000
    號門號SIM卡1枚），係供本案被告聯絡販賣毒品交付事宜所
    用之物，此據被告及證人丙○○供明在卷，即屬供犯罪所用
    之物，而包裝上開安非他命毒品之包裝袋1只，係用於包裹
    毒品，防其裸露、潮濕並便於攜帶，亦足認係供本案販賣毒
    品犯罪所用之物，上開物品復均屬被告所有之物，應依毒品
    危害防制條例第19條第1項之規定沒收。至於警方於同日在
    被告住處搜索查扣之甲基安非他命8包，經鑑驗固含甲基安
    非他命、N-N二甲基安非他命成分（驗餘淨重共計4.85公克
    ），有卷附臺北市政府警察局94年11月22日北市鑑毒字第64
    8號鑑驗通知書可稽（見偵卷第138頁），惟據被告供稱該等
    甲基安非他命係供自己施用之毒品，另搜索查獲之吸食器1
    組、分裝器2支等物，並非違禁物，且無證據證明係供被告
    本件販賣毒品犯罪所用之物，是上開扣案物品均與本案無關
    ，且於被告施用毒品案件中業經法院宣告沒收銷燬及沒收在
    案（本院94年度簡字第2435號），故不於本案宣告沒收，併
    予敘明。
四、公訴意旨另以：被告甲○○基於販賣第二級毒品安非他命之
    犯意，於94年4月間，在不詳處所向姓名年籍不詳、綽號「
    翹嘴」之成年男子，以每17公克14,000元或每35公克28,000
    元之代價，販入第二級毒品安非他命，每次販入數量約為17
    至35公克之間，共計3次，甲○○於購得毒品後，返回其位
    臺北市松山區○○○路○段250巷2弄26號4樓租屋處，將前揭
    毒品分裝成每小包0.5公克後，以每小包1,000元之代價，販
    賣予姓名年籍不詳綽號「阿全」、「阿桐」、「禿仔」、「
    阿順仔」等成年男子，因認被告上開所為亦涉犯毒品危害防
    制條例第4條第2項之販賣第二級毒品罪嫌云云。
  (一)按犯罪事實應依證據認定之，無證據不得認定犯罪事實；不
    能證明被告犯罪者，應諭知無罪之判決，刑事訴訟法第154
    條第2項、第301條第1項分別定有明文。又被告之自白，不
    得作為有罪判決之唯一證據，仍應調查其他必要之證據，以
    察其是否與事實相符，同法第156條第2項規定甚明。
  (二)訊據被告固坦承有向「翹嘴」購買安非他命等情，惟堅詞否
    認有販賣毒品予「阿全」、「阿桐」、「禿仔」、「阿順仔
    」等人，辯稱購買毒品之目的均係供己施用等語。查被告固
    於警詢時供稱：有將安非他命販賣予綽號「阿全」、「阿桐
    」、「禿仔」、「阿順仔」等朋友，都是以1包0.5公克重，
    價格1,000元的代價販賣給他們，我是從今（94）年過年開
    始販賣安非他命毒品，並供稱：（販賣之安非他命來源）我
    是跟綽號「翹嘴」之男子購買，共交易過3次，每次數量為
    17至35公克之間，他17公克賣我14,000元，35公克賣我28,0
    00元等語（見偵卷第6至9頁）。惟被告嗣於偵訊及本院審理
    時堅詞否認上情，辯稱並非意圖營利而販入毒品，亦未曾出
    售毒品予他人，且查卷內僅有被告警詢所供陳「阿全」、「
    金剛」等人所使用0000000000、0000000000等行動電話門號
    之通訊監察譯文及門號申請人基本資料等證據，而上開行動
    電話之實際使用人為何人、是否確實存在向被告購買毒品之
    人等等，均未見公訴人舉證證明或聲請調查證據以為釐清，
    販賣毒品復屬重罪，必有相當確實之證據始得為認定犯罪行
    為之依據。故於販售毒品確切時間、地點及對象不明之情形
    下，自難僅以被告警詢之自白，遽認其有公訴意旨所指於94
    年4月間意圖營利販入安非他命，及將毒品販出予「阿全」
    、「阿桐」等人之販賣犯行。此部分不能證明被告犯罪，本
    應為無罪之諭知，惟依公訴事實，此部分事實若成立犯罪，
    因與前揭經論罪科刑之行為間具有修正前刑法連續犯之裁判
    上一罪關係，爰不另為無罪之諭知。
據上論斷，應依刑事訴訟法第299條第1項前段，毒品危害防制條
例第4條第2項、第18條第1項前段、第19條第1項前段，刑法第2
條第1項但書、第11條前段、第28條，判決如主文。
本案經檢察官陳清茂到庭執行職務
中    華    民    國    97    年    3     月    27    日
                  刑事第十一庭  審判長法  官  劉方慈
                                      法  官  江俊彥
                                      法  官  林庚棟
以上正本證明與原本無異。
如不服本判決，應於判決送達後10日內，向本院提出上訴狀；上
訴書狀應敘述具體理由，未敘述上訴理由者，應於上訴期間屆滿
後20日內補提上訴理由書於本院。
                                      書記官  柯貞如
中    華    民    國    97    年    3     月    31    日
附錄本案論罪科刑法條全文：
毒品危害防制條例第4條：
製造、運輸、販賣第1級毒品者，處死刑或無期徒刑；處無期徒
刑者，得併科新臺幣1000萬元以下罰金。
製造、運輸、販賣第2級毒品者，處無期徒刑或7年以上有期徒刑
，得併科新臺幣700萬元以下罰金。
製造、運輸、販賣第3級毒品者，處5年以上有期徒刑，得併科新
臺幣500萬元以下罰金。
製造、運輸、販賣第4級毒品者，處3年以上10年以下有期徒刑，
得併科新臺幣300萬元以下罰金。
製造、運輸、販賣專供製造或施用毒品之器具者，處1年以上7年
以下有期徒刑，得併科新臺幣100萬元以下罰金。
前5項之未遂犯罰之。


司法院資訊處製作；財團法人民間司法改革基金會備份。
